臺灣高等法院臺中分院刑事裁定　　　　 94年度聲再字第258號
再審聲請人　台灣高等法院台中分院檢察署檢察官
受 判決 人　甲○○
上列聲請人因受判決人違反槍砲彈藥刀械管制條例案件，對於本
院93年度上訴字第1347號，中華民國93年11月17日第二審確定判
決（原審案號：臺灣高等法院臺中分院93年度上訴字第1347號，
起訴案號：臺灣臺中地方法院檢察署93年度偵字第6287號），聲
請再審，本院裁定如下：
    主 　　 文
再審之聲請駁回。
    理　　　由
一、本件聲請意旨略稱：受判決人甲○○（下稱受判決人）因違
    反槍砲彈藥刀械管制條例案件，經檢察官提起公訴，因該案
    件偵查中共同被告蔡宏偉經傳拘均未到庭，故檢察官先就受
    判決人提起公訴（下稱前案），而對被告蔡宏偉部分通緝。
    受判決人經起訴後，由臺灣臺中地方法院（下稱前審法院）
    審理，經傳訊證人蔡宏偉未到，前審法院以依當時現有之證
    據尚不足認受判決人確有違反修正前槍砲彈藥刀械管制條例
    第十一條第四項之主觀犯意，而諭知受判決人無罪，嗣經檢
    察官提起上訴，由臺灣高等法院臺中分院（下稱原審法院）
    審理，因證人蔡宏偉仍遭通緝未能到庭，而駁回上訴，受判
    決人無罪判決確定。嗣蔡宏偉經通緝到案後，於臺灣臺中地
    方法院檢察署檢察官偵查中及臺灣臺中地方法院審理中（下
    稱另案），均供稱受判決人於前案中所扣押之具殺傷力之改
    造手槍係其所轉讓，且係因蔡宏偉知道受判決人喜歡槍械，
    故受判決人向蔡宏偉索求，蔡宏偉即贈予受判決人，非如受
    判決人所辯係因蔡宏偉去其住處打撞球時不小心遺落在受判
    決人住處云云，矧蔡宏偉係於律師到庭之情況下自白轉讓之
    重罪而非持有，故其自白應具可信性，且蔡宏偉自白此部分
    涉犯轉讓具有殺傷力之改造手槍罪嫌之犯罪事實，業據臺灣
    臺中地方法院以九十四年度訴字第二四０二號，判處有期徒
    刑三年四月，併科罰金新台幣十萬元，有該案判決書影本在
    卷可按。綜上所述，受判決人於收受蔡宏偉索求轉讓之前揭
    具殺傷力改造手槍時，以其喜好槍枝，且有收集槍枝之興趣
    ，不可能不知道該槍已車通金屬槍管而具有殺傷力，而關於
    蔡宏偉之前揭供詞為前案原確定判決審理時所未存在，不及
    調查斟酌，故此實為嗣後始發現之確實新證據，符合刑事訴
    訟法第四百二十二條第二款之發現確實之新證據，足認受判
    決人有應受有罪判決之犯罪事實，爰依法為受判決人之不利
    益聲請再審云云。
二、按刑事訴訟法第四百十三條第一項第六款所稱發見確實之新
    證據，係指當時已經存在而發見在後或審判時未經注意之證
    據，且能證明原確定判決所認定之事實為錯誤者而言，與在
    認定事實後因以論處罪刑所應依據之法律無涉；次按判決以
    後成立之文書，其內容係根據另一證據作成，而該另一證據
    係成立於事實審法院判決之前者，應認為有新證據之存在。
    如出生證明係根據判決前早已存在之醫院病歷表所作成；存
    款證明係根據判決前已存在之存款帳簿所作成而言。至若人
    證，係以證人之證言為證據資料，故以證人為證據方法，以
    其陳述為證明之作用者，除非其於另一訴訟中已為證言之陳
    述，否則，不能以其事後所製作記載見聞事實之文書，謂其
    係根據該人證成立於事實審法院判決之前，而認該「文書」
    為新證據；最高法院三十五年度特抗字第二一號、七十五年
    度台上字第七一五一號裁判意旨參照。
三、經查：再審聲請意旨所舉證人蔡宏偉雖於前案原審法院判決
    當時即已存在，僅於前案原審法院判決當時始終未到庭供證
    ，而於前案判決確定後，在另案之偵查、審理中始到庭供述
    ，依上開判例意旨所示，人證係以證人之證言為證據資料，
    故以證人為證據方法者，係以其陳述為證明之作用，必其陳
    述於前案原審法院判決當時已經存在於另案，亦即在另案已
    為供述，或於前案原審法院判決當時已為供述，而為前案原
    審法院所未經注意，且未經斟酌者，方得認為係於判決當時
    已經存在而發見在後或審判時未經注意之「新證據」，未得
    僅以該證人係於前案原審法院判決當時已經存在，遽認該證
    人及其陳述為「新證據」，查證人蔡宏偉係於前案判決確定
    後，在另案偵查、審理中始為上開供述，揆諸上開說明，該
    證人及其供述顯非係於判決當時已經存在而發見在後或審判
    時未經注意之「新證據」無疑。又再審聲請意旨所舉證人蔡
    宏偉於另案訴訟審理中所為之供述紀錄，揆諸上開最高法院
    判例意旨所示，似得以之作為文書證據，而認其係「發現新
    證據」，為受判決人之不利益聲請再審，固非無見，惟查前
    案最後事實審法院即原審法院之判決宣示日期為民國（下同
    ）九十三年十一月十七日，而再審聲請意旨所舉蔡宏偉之陳
    述，則係在蔡宏偉經通緝到案後，於臺灣臺中地方法院檢察
    署以九十四年度偵緝字第九二七號偵查中及臺灣臺中地方法
    院以九十四年度訴字第二四○二號審理中所為之供述紀錄，
    亦即該項文書證據係於九十四年間方始作成，並非係於前案
    最後事實審法院判決當時已經存在或審判當時不及調查審酌
    之證據。綜上以觀，再審聲請意旨所舉再審事由核與刑事訴
    訟法第四百二十條第一項第二款規定無一相符，應認為無再
    審之理由，爰依同法第四百三十四條第一項，裁定如主文。
中　　華　　民　　國　　94　　年　　12　　月　　30　　日
              刑事第十庭  審判長法　官　林　照　明
                                法　官　唐　光　義
                                法　官　林　清　鈞
上列正本證明與原本無異。
如不服本裁定，應於裁定送達後五日內向本院提出抗告狀。
　　　　　　　　　　　　　　　　書記官　劉　恒　宏
中　　華　　民　　國　　95　　年　　1 　　月　　3 　　日
                                                      Ｒ
